臺灣嘉義地方法院民事裁定　　　　　　　96年度財管字第33號
聲　請　人　乙○○
相　對　人　甲○○
聲請人聲請改定被繼承人洪炯聰之遺產管理人事件，本院裁定如
下：
    主    文
聲請駁回。
聲請程序費用新台幣壹仟元由聲請人負擔。
    理    由
一、聲請意旨略以：相對人甲○○律師前經鈞院於民國94年5月
    25日以94年度財管字第8號裁定選任為被繼承人洪炯聰之遺
    產管理人，惟相對人本身早就罹患肝癌重症，接任時隱瞞病
    情，至今兩年多利用職權非法圖利，又不完成應盡責任，對
    訴外人丙○○之不合法債權核定金額高達新台幣(以下同
    )580 萬元卻沒有半張收據，且該本票裁定及其確定證明書
    日期是93年7月21日，但被繼承人已於89年8月6日死亡；又
    聲請人為被繼承人之受遺贈人，相對人卻故意刁難不辦理，
    相對人當初取得管理權是利用不確實的裁定書及不實債權欺
    騙法官，爰請求改定國有財產局為遺產管理人等語。
二、按，親屬會議選定之遺產管理人有下列情形之一者，法院得
    依利害關係人或檢察官之聲請，徵詢親屬會議會員、利害關
    係人或檢察官之意見後解任之，命親屬會議於一個月內另為
    選定：1、違背職務上之義務者。2、違背善良管理人之注意
    義務，致危害遺產或有危害之虞者。3、有其他重大事由者
    。法院選任之遺產管理人有第147條第2項及第148條所定各
    款情形之一者，得依職權或依聲請改任之。非訟事件法第14
    8條及第153條定有明文。經查，被繼承人洪炯聰生前積欠債
    務未清償，業由債權人丙○○持本院93票字第967號准許本
    票強制執行之裁定及確定證明書向本院聲請選任被繼承人洪
    炯聰之遺產管理人，經本院於94年5月25日以94年度財管字
    第8號裁定選任甲○○律師為被繼承人洪炯聰之遺產管理人
    ，此業經本院調閱上開案卷查明無訛。本件聲請人所執相對
    人因罹患肝癌隱瞞病情而不適任為由聲請改定監護人等語，
    業經本院依職權向長庚紀念醫院高雄分院函查相對人的病情
    是否無法擔任遺產管理人，經其函覆稱病患雖罹患肝癌，但
    經評估病患目前體力半年內應能負擔遺產管理工作，至於未
    來一兩年內，因病情變化實難預測等語，有該院96年7月31
    日（96）長庚院高字第672451號函附卷可稽，是聲請人主張
    相對人因罹患肝癌重症而不適任為由，應無可採。又聲請人
    主張相對人利用職權捏造丙○○不實之債權高達580萬元云
    云，經查，本院依職權調閱本院93年度票字第967號、94年
    度財管字第8號民事卷宗，查悉訴外人丙○○於93年5月23
    日向本院聲請准予本票強制執行，經本院於93年6月3日為准
    許強制執行之裁定，並於93年7月21日確定，該裁定固於洪
    炯聰死亡後始聲請，惟未經撤銷前，形式上仍有其效力，丙
    ○○嗣於94年5月13日向本院聲請選任被繼承人洪炯聰之遺
    產管理人，本院審酌雖聲請選任遺產管理人時相對人甲○○
    律師為其送達代收人，然丙○○聲請本票准予強制執行之裁
    定早於聲請選定遺產管理人近一年，且丙○○已於95年2月
    21 日領取580萬元，有領據影本一紙附於上開94年度財管字
    第8號卷宗可按，雖丙○○其後改稱被繼承人未向其借錢或
    另稱僅收到500萬元，尚有餘款未付等語，固有存證信函及
    訴外人丙○○之書狀在卷可參，然丙○○已自相對人處領取
    洪炯聰積欠之580萬元款項，已如前述，且本院上開93年度
    票字第967號裁定，未經撤銷前形式上仍屬有效，況丙○○
    仍執有洪炯聰於88年2月16日簽發，面額合計580萬元之本票
    ，難謂其非洪炯聰之債權人，且亦難以苛求遺產管理人實質
    上審究上開裁定之效力，丙○○於本院審理中改稱僅領到
    500 萬元或洪炯聰未向其借錢云云，均與上開證據不符，自
    不足採取，亦尚難據此認定相對人有捏造不實債權而為違背
    職務之行為或違背善良管理人之注意義務，致危害遺產之行
    為。又聲請人主張其為被繼承人洪炯聰之受遺贈人，因相對
    人之刁難而不為辦理移轉所有權等情，惟依本院94年度財管
    字第8號民事卷證資料顯示相對人陳報遺產處理情形已近終
    結，已分配債權給付丙○○580萬元、交付埋葬費26萬元及
    依遺囑內容交付聲請人105萬元，另關於嘉義縣水上鄉○○
    段86 號建物即門牌嘉義縣水上鄉柳新村柳子林713號辦理移
    轉登記部分，經嘉義縣水上鄉地政事務所以聲請人基本資料
    欠缺為由拒絕，嗣經聲請人向本院對相對人訴請確認遺囑受
    贈人，經本院家事法庭於96年2月1日以96年度家訴字第10號
    民事判決認：無人與聲請人爭執該遺囑之真實性或爭執聲請
    人受遺贈之地位，因欠缺訴之利益而駁回聲請人之訴，並於
    理由中陳明聲請人稱地政機關不予登記之通知應係行政處分
    性質，核屬公法性質之爭端，聲請人應透過行政爭訟程序以
    為爭執等語，有該民事判決影本一份在卷可按，堪認並非相
    對人故意刁難聲請人，又相對人業已於96年3月23日以存證
    信函通知聲請人，謂相對人已備妥文件交付聲請人所指定之
    人，已可辦理受遺贈物之移轉登記及股權轉讓等語，然為聲
    請人未配合辦理上開事宜致無法為移轉登記，有上開存證信
    函影本一份附於本院94年度財管字第8號卷可按，本件洪炯
    聰之遺產僅剩上開嘉義縣水上鄉○○段86號建物即門牌嘉義
    縣水上鄉柳新村柳子林713號尚未辦妥所有權移轉登記，其
    餘遺產管理事項均已終結，惟此係可歸責於聲請人之事由致
    不能辦理所有權移轉登記，並非可歸責於相對人。綜上所述
    ，相對人並無聲請人所指有不能勝任遺產管理人之職務，且
    本件遺產管理事件已近終結，並無解任相對人遺產管理人之
    事由，是聲請人之聲請於法不合，應予駁回。
三、依非訟事件法第21條第2項、民事訴訟法第95條及第78條爰
    裁定如主文。
中　　華　　民　　國　　96　　年　　10　　月　　29　　日
                    家事法庭法　官　涂裕洪
以上正本係照原本作成
如對本裁定抗告須於裁定送達後10日內向本院提出抗告狀
中　　華　　民　　國　　96　　年　　10　　月　　29　　日
                            書記官　李靜華
